---
title: "Proyecto 1"
author: "Diego Gutiérrez Gozález 5AM1"
output:
  pdf_document: default
  html_notebook: default
---

A partir del conjunto de datos Iris, realizar un programa en R que permita calcular: 

+ Área del sépalo y pétalo
+ Calcular la media aritmética, media generalizada (considerando los valores vistos en clase), mediana, moda, varianza, desviación estándar
+ Encontrar valores máximos y mínimos de las áreas de los sépalos y pétalos, de cada una de las 3 especies de flores Iris.

```{r}
#Importar dataset
#package.install("readr")
library(readr)

path = file.choose(new = FALSE)
iris <- read_csv(path, col_names = c("Sepal.Length","Sepal.Width",
                                     "Petal.Length","Petal.Width","Species"),
                 col_types = list("Species" = col_factor() ) )
#convertir la clase a escala nominal
summary(iris)

```
Para poder calcular el el área del sépalo y del pétalo, es necesario multiplicar la longitud por su ancho.

Antes de poder hacer estas operaciones, separare el conjunto de datos en dos, sépalo y pétalo, de tal forma que sea mucho más fácil manipularlos.

```{r}

#separamos el conjunto de datos en sépalo y pétalo

sepalo = iris[,c(1:2,5)]
petalo = iris[,c(3:4,5)]

#multiplicamos longitud por ancho del sépalo para obtener su área
length_sepalo = sepalo[["Sepal.Length"]]
width_sepalo = sepalo[["Sepal.Width"]]

area_sepalo = c(NULL)
for (i in length(length_sepalo)) {
  area_sepalo = length_sepalo*width_sepalo
}

sepalo = data.frame(Sepal.Length = sepalo$Sepal.Length,
                    Sepal.Width = sepalo$Sepal.Width,
                    Area = area_sepalo,
                    Species = sepalo$Species)

#Calcular área del pétalo
length_petalo = petalo[["Petal.Length"]]
width_petalo = petalo[["Petal.Width"]]

area_petalo = c(NULL)
for (i in length(length_petalo)) {
  area_petalo = length_petalo * width_petalo
}

petalo = data.frame(Petalo.Length = petalo$Petal.Length,
                    Petalo.Width = petalo$Petal.Width,
                    Area = area_petalo,
                    Species = petalo$Species)

print(head(sepalo))
print(head(petalo))
```
Calcularemos la media aritmética de acuerdo con la especie para notar si hay alguna diferencia importante.

#### Formulas

**Media generalizada**

$$ \bar{x} = \sqrt[\alpha]{\frac{1}{n}\sum_{k=1}^{n}x^{\alpha}_{k}}$$
Si $\alpha$ toma los siguientes valores, se obtiene:

+ $\alpha$ $\rightarrow +\inf$, máxima
+ $\alpha =$ 2, media cuadrática,
+ $\alpha =$ 1, media aritmética
+ $\alpha \rightarrow$ 0, media geométrica
+ $\alpha =$ -1, media armónica
+ $\alpha$ $\rightarrow -\inf$, mínimo

**Media geométrica**

$$ \bar{x} = \sqrt[n]{\prod_{k=1}^{n}x_{k}}$$
**Varianza muestral**

$$ \sigma^{2} = \frac{\sum_{i=1}^{n} (x_{i}-\bar{x})^{2}}{n-1} $$

**Desviación estándar**

$$ \sigma =\sqrt[2]{ \frac{\sum_{i=1}^{n} (x_{i}-\bar{x})^{2}}{n-1} }$$
```{r}
#install.packages("tidyverse")
library("tidyverse")

mean_gen = function(vector, alpha){
  if(alpha != 0){
    suma = 0
    for (i in vector) {
      suma = suma + (i)**alpha
    }
    
    mean = (suma/length(vector))**(alpha)
    return(mean)
  }else{
    productoria = 1
    for (i in vector) {
      productoria = productoria * i
    }
  
    mean = (productoria)**(1/length(vector))
    return(mean)
  }
}

moda=function(vector) {
  q=table(vector)
  q=bubblesort(q)
  
  #show the 3 most repeated
  n = length(q)
  r = q[(n-2):n]
  print(r)
}

#21.17

medidas_dispersion = function(vector){
  mean = mean_gen(vector, 1)
  sum = 0
  for (i in vector) {
    sum = sum + (i - mean)**2
  }
  
  var = sum/(length(vector)-1)
  
  des_est = var**(1/2)
  
  cat("\n\tVarinza ")
  cat(var)
  cat("\n\tDesviación estándar ")
  cat(des_est)
}

bubblesort <- function(v) {
  itemCount <- length(v)
  repeat {
    hasChanged <- FALSE
    itemCount <- itemCount - 1
    for(i in 1:itemCount) {
      if ( v[i] > v[i+1] ) {
        t <- v[i]
        v[i] <- v[i+1]
        v[i+1] <- t
        hasChanged <- TRUE
      }
    }
    if ( !hasChanged ) break;
  }
  return(v)
}

medidas_posicion = function(vector){
  #ordenar de menor a mayor
  ordered = bubblesort(vector)
  
  n = length(vector)
  
  #rango
  min = ordered[1]
  max = ordered[n]
  
  center = 0
  mediana = 0
  #verificar si es par o impar
  if(n%%2 == 0){ #es par
    center = n/2
    mediana = (ordered[center] + ordered[center+1])/2
  }
  
  cat("\n\tMínimo ",min,"\n")
  cat("\tMediana ",mediana,"\n")
  cat("\tMáximo ",max,"\n")
  
}

operaciones = function(subset) {
  
  cat("----------Media artimética----------\n")
  cat("Longitud ")
  cat(mean_gen(subset[,1], 1)) #longitud
  cat("\nAncho ")
  cat(mean_gen(subset[,2], 1)) #ancho
  cat("\nÁrea ")
  cat(mean_gen(subset[,3], 1)) #area
  
  cat("\n\n----------Media geométrica----------\n")
  cat("Longitud ")
  cat(mean_gen(subset[,1], 0))
  cat("\nAncho ")
  cat(mean_gen(subset[,2], 0))
  cat("\nÁrea ")
  cat(mean_gen(subset[,3], 0))
  
  cat("\n\n----------Media armónica----------\n")
  cat("Longitud ")
  cat(mean_gen(subset[,1], -1))
  cat("\nAncho ")
  cat(mean_gen(subset[,2], -1))
  cat("\nÁrea ")
  cat(mean_gen(subset[,3], -1))
  
  cat("\n\n-----------Media cuadrática----------\n")
  cat("Longitud ")
  cat(mean_gen(subset[,1], 2))
  cat("\nAncho ")
  cat(mean_gen(subset[,2], 2))
  cat("\nÁrea ")
  cat(mean_gen(subset[,3], 2))
  
  cat("\n\n-----------Moda----------\n")
  cat("Longitud \n")
  moda(subset[,1])
  cat("\nAncho \n")
  moda(subset[,2])
  cat("\nÁrea \n")
  moda(subset[,3])
  
  cat("\n\n----------Varianza y Desviación----------\n")
  cat("Longitud ")
  medidas_dispersion(subset[,1])
  cat("\nAncho ")
  medidas_dispersion(subset[,2])
  cat("\nÁrea ")
  medidas_dispersion(subset[,3])
  
  cat("\n\n----------Medidas de posición----------\n")
  cat("Longitud ")
  medidas_posicion(subset[,1])
  cat("\nAncho ")
  medidas_posicion(subset[,2])
  cat("\nÁrea ")
  medidas_posicion(subset[,3])
}
```

#### Promedio de los **sépalos** de la especie **setosa**
```{r}
operaciones(filter(sepalo,Species=="Iris-setosa"))
```

#### Promedio de los **pétalos** de la especie **setosa**
```{r}
operaciones(filter(petalo,Species=="Iris-setosa"))
```


#### Promedio de los **sépalos** de la especie **versicolor**
```{r}
operaciones(filter(sepalo,Species=="Iris-versicolor"))
```

#### Promedio de los **pétalos** de la especie **versicolor**
```{r}
operaciones(filter(petalo,Species=="Iris-versicolor"))
```
                                
#### Promedio de los **sépalos** de la especie **virginica**
```{r}
operaciones(filter(sepalo,Species=="Iris-virginica"))
```

#### Promedio de los **pétalos** de la especie **virginica**
```{r}
operaciones(filter(petalo,Species=="Iris-virginica"))
```            