---
title: "Proyecto 2"
author: "Ian Carrillo Oviedo y Diego Gutiérrez González 5AM1"
output: html_notebook
---

 

```{r}

#Importar dataset
#package.install("readr")
library(readr)
path = file.choose(new = FALSE)
iris <- read_csv(path, col_names = c("Sepal.Length","Sepal.Width",
                                     "Petal.Length","Petal.Width","Species"),
                 col_types = list("Species" = col_factor() ) )
#convertir la clase a escala nominal
```

```{r}
sepalo = iris[,c(1:2,5)]
petalo = iris[,c(3:4,5)]

#multiplicamos longitud por ancho del sépalo para obtener su área
length_sepalo = sepalo[["Sepal.Length"]]
width_sepalo = sepalo[["Sepal.Width"]]
area_sepalo = c(NULL)

for (i in length(length_sepalo)) {
  area_sepalo = length_sepalo*width_sepalo
}

sepalo = data.frame(Sepal.Length = sepalo$Sepal.Length,
                    Sepal.Width = sepalo$Sepal.Width,
                    Area = area_sepalo,
                    Species = sepalo$Species)

#Calcular área del pétalo
length_petalo = petalo[["Petal.Length"]]
width_petalo = petalo[["Petal.Width"]]
area_petalo = c(NULL)

for (i in length(length_petalo)) {
  area_petalo = length_petalo * width_petalo
}
petalo = data.frame(Petalo.Length = petalo$Petal.Length,
                    Petalo.Width = petalo$Petal.Width,
                    Area = area_petalo,
                    Species = petalo$Species)

#Separar el sépalo y pétalo según la especie

setosa_sepalo = sepalo[sepalo$Species == "Iris-setosa",]
versicolor_sepalo = sepalo[sepalo$Species == "Iris-versicolor",]
virginica_sepalo = sepalo[sepalo$Species == "Iris-virginica",]

setosa_petalo = petalo[petalo$Species == "Iris-setosa",]
versicolor_petalo = petalo[petalo$Species == "Iris-versicolor",]
virginica_petalo = petalo[petalo$Species == "Iris-virginica",]


```

### **Norma Euclídea**

$$
  || x || = (\sum_{j=1}^{n}x_{j}^{2})^{\frac{1}{2}}
$$
```{r}
norma = function(A){
  x = 0
  for(i in (1:length(A)) ){
    for( j in (1:2)){
      x = x + (A[i,j])**2
    }
  }
  
  return(x**(1/2))
}
```

Para poder obtener la norma del área considerando dos especies y sus combinaciones, es necesario dividir el conjunto de datos en matrices compuestas por dos columnas, en donde la primer columna representa el área de una clase y la segunda columna representa el área de una especie distinta.

```{r}
#Combinaciones sépalo
setosa_versicolor_sepalo = data.frame(setosa_sepalo[3], versicolor_sepalo[3])
versicolor_setosa_sepalo = data.frame(versicolor_sepalo[3],setosa_sepalo[3])

setosa_virginica_sepalo = data.frame(setosa_sepalo[3],virginica_sepalo[3])
virginica_setosa_sepalo = data.frame(virginica_sepalo[3],setosa_sepalo[3])

versicolor_virginica_sepalo = data.frame(versicolor_sepalo[3],virginica_sepalo[3])
virginica_versicolor_sepalo = data.frame(virginica_sepalo[3],versicolor_sepalo[3])

#Combinaciones pétalo
setosa_versicolor_petalo = data.frame(setosa_petalo[3], versicolor_petalo[3])
versicolor_setosa_petalo = data.frame(versicolor_petalo[3],setosa_petalo[3])

setosa_virginica_petalo = data.frame(setosa_petalo[3],virginica_petalo[3])
virginica_setosa_petalo = data.frame(virginica_petalo[3],setosa_petalo[3])

versicolor_virginica_petalo = data.frame(versicolor_petalo[3],virginica_petalo[3])
virginica_versicolor_petalo = data.frame(virginica_petalo[3],versicolor_petalo[3])

#Sépalo
cat("---------------SÉPALO---------------\n")
cat("Norma del área de la especie setosa-versicolor: ")
cat(round(norma(setosa_versicolor_sepalo), digits = 2),"\n")
cat("Norma del área de la especie versicolor-setosa: ")
cat(round(norma(versicolor_setosa_sepalo), digits = 2),"\n")

cat("Norma del área de la especie setosa-virginica: ")
cat(round(norma(setosa_virginica_sepalo), digits = 2),"\n")
cat("Norma del área de la especie virginica-setosa: ")
cat(round(norma(virginica_setosa_sepalo), digits = 2),"\n")

cat("Norma del área de la especie versicolor-virginica: ")
cat(round(norma(versicolor_virginica_sepalo), digits = 2),"\n")
cat("Norma del área de la especie virginica-versicolor: ")
cat(round(norma(virginica_versicolor_sepalo), digits = 2),"\n")



#Pétalo
cat("\n---------------PÉTALO---------------\n")
cat("Norma del área de la especie setosa-versicolor: ")
cat(round(norma(setosa_versicolor_petalo), digits = 2),"\n")
cat("Norma del área de la especie versicolor-setosa: ")
cat(round(norma(versicolor_setosa_petalo), digits = 2),"\n")

cat("Norma del área de la especie setosa-virginica: ")
cat(round(norma(setosa_virginica_petalo), digits = 2),"\n")
cat("Norma del área de la especie virginica-setosa: ")
cat(round(norma(virginica_setosa_petalo), digits = 2),"\n")

cat("Norma del área de la especie versicolor-virginica: ")
cat(round(norma(versicolor_virginica_petalo), digits = 2),"\n")
cat("Norma del área de la especie virginica-versicolor: ")
cat(round(norma(virginica_versicolor_petalo), digits = 2),"\n")
```


### **Umbral de disimilitud entre clases**

El umbral de disimilitud se refiere a la correlación que existe entre las áreas de de una especie con otra

**Correlación de Pearson**

El Coeficiente de correlación permite identificar que tan dependiente es una variable de otra. 
$$ r = \frac{S_{xy}}{\sqrt{S_{xx} \cdot S_{yy}}} $$
$$ -1 \leq r \leq 1 $$
Si r es muy cercano a 1, entonces existe una correlación directa fuerte, en cambio cuando r es -1 existe una correlación inversa fuerte. Cuando r es cercano a 0, la correlación es nula.


$$S_{xy}=\frac{\sum_{i=1}^{n}(x_{i}-\bar{x})(y_{i}-\bar{y})}{n} = \frac{\sum_{i=1}^{n}x_{i}y_{i}}{n}-\bar{x}\bar{y}$$
$$S_{xx}=\sqrt{\frac{\sum_{i=1}^{n}(x_{i}-\bar{x})^{2}}{n-1}}$$
$$S_{yy}=\sqrt{\frac{\sum_{i=1}^{n}(y_{i}-\bar{y})^{2}}{n-1}}$$

```{r}
media = function(A){
  x = 0
  
  for (row in A) {
    x = x + row
  }
  
  mean = x/length(A)
  
  return(mean)
}

desviacion_std = function(A){
  x_mean = media(A)
  x = 0
  for (row in A) {
    x = x + (row-x_mean)**(2)
  }
  
  deviation = (x/(length(A)))**(1/2)
  
  return(deviation)
}

covarianza = function(A, B){
  x_mean = media(A)
  y_mean = media(B)
  
  xy=0
  
  for (i in (1:length(A)) ) {
    xy = xy + (A[i]*B[i])
  }
  
  sum = xy/(length(A))
  
  cov = sum - (x_mean * y_mean)
  
  return(cov)
}

r_pearson = function(A,B){
  cov = covarianza(A,B)
  sxx = desviacion_std(A)
  syy = desviacion_std(B)
  
  r = cov/(sxx*syy)
  
  return(r)
}

```

Correlación entre las especies para los sépalos

```{r}
#Correlación entre las especies para los sépalos
cat("Correlación setosa - versicolor ",r_pearson(setosa_sepalo[,3], versicolor_sepalo[,3]),"\n")
cat("Correlación versicolor - setosa ",r_pearson(versicolor_sepalo[,3], setosa_sepalo[,3]),"\n\n")

cat("Correlación setosa - virginica ",r_pearson(setosa_sepalo[,3], virginica_sepalo[,3]),"\n")
cat("Correlación virginica - setosa ",r_pearson(virginica_sepalo[,3], setosa_sepalo[,3]),"\n\n")

cat("Correlación versicolor - virginica ",r_pearson(versicolor_sepalo[,3], virginica_sepalo[,3]),"\n")
cat("Correlación virginica - versicolor",r_pearson(virginica_sepalo[,3], versicolor_sepalo[,3]),"\n")
```


Correlación entre las especies para los pétalos

```{r}
#Correlación entre las especies para los pétalos
cat("Correlación setosa - versicolor ",r_pearson(setosa_petalo[,3], versicolor_petalo[,3]),"\n")
cat("Correlación versicolor - setosa ",r_pearson(versicolor_petalo[,3], setosa_petalo[,3]),"\n\n")

cat("Correlación setosa - virginica ",r_pearson(setosa_petalo[,3], virginica_petalo[,3]),"\n")
cat("Correlación virginica - setosa ",r_pearson(virginica_petalo[,3], setosa_petalo[,3]),"\n\n")

cat("Correlación versicolor - virginica ",r_pearson(versicolor_petalo[,3], virginica_petalo[,3]),"\n")
cat("Correlación virginica - versicolor",r_pearson(virginica_petalo[,3], versicolor_petalo[,3]),"\n")
```


### **Medida de distancia**

$$
d(x,y)=||x-y||
$$
### Medida de disimiltud entre especies para el sépalo
```{r}
distancia = function(A,B){
  x = 0
  for(i in (1:length(A))){
    x = x + (A[i,3] - B[i,3])**2
  }
  return(x**(1/2))
}

cat("Disimilitud setosa - versicolor = ")
cat(distancia(setosa_sepalo,versicolor_sepalo),"\n")

cat("Disimilitud versicolor - setosa = ")
cat(distancia(versicolor_sepalo, setosa_sepalo),"\n")

cat("Disimilitud setosa - virginica = ")
cat(distancia(setosa_sepalo,virginica_sepalo),"\n")

cat("Disimilitud virginica - setosa = ")
cat(distancia(virginica_sepalo,setosa_sepalo),"\n")

cat("Disimilitud versicolor - virginica = ")
cat(distancia(versicolor_sepalo,virginica_sepalo),"\n")

cat("Disimilitud virginica - versicolor = ")
cat(distancia(virginica_sepalo,versicolor_sepalo),"\n")
```

### Medida de disimiltud entre especies para el pétalo 

```{r}

cat("Disimilitud setosa - versicolor = ")
cat(distancia(setosa_petalo,versicolor_petalo),"\n")

cat("Disimilitud versicolor - setosa = ")
cat(distancia(versicolor_petalo, setosa_petalo),"\n")

cat("Disimilitud setosa - virginica = ")
cat(distancia(setosa_petalo,virginica_petalo),"\n")

cat("Disimilitud virginica - setosa = ")
cat(distancia(virginica_petalo,setosa_petalo),"\n")

cat("Disimilitud versicolor - virginica = ")
cat(distancia(versicolor_petalo,virginica_petalo),"\n")

cat("Disimilitud virginica - versicolor = ")
cat(distancia(virginica_petalo,versicolor_petalo),"\n")

```
### Producto interno 

$$
A \cdot B = \sum_{i=1}^{n} \sum_{j=1}^{n}a_{ij}b_{ij}
$$
**Producto interno para sépalo**

```{r}
producto_interno = function(A,B){
  x = 0
  for(i in (1:length(A))){
    x = x + (A[i] * B[i])
  }
  return(as.numeric(x))
}

cat("Producto interno Setosa - Versicolor: ")
cat(producto_interno(setosa_sepalo[,3], versicolor_sepalo[,3]),"\n")

cat("Producto interno Versicolor - Setosa: ")
cat(producto_interno(versicolor_sepalo[,3], setosa_sepalo[,3]),"\n")

cat("Producto interno Setosa - Virginica: ")
cat(producto_interno(setosa_sepalo[,3], virginica_sepalo[,3]),"\n")

cat("Producto interno Virginica - Setosa: ")
cat(producto_interno(virginica_sepalo[,3], setosa_sepalo[,3]),"\n")

cat("Producto interno Versicolor - Virginica: ")
cat(producto_interno(versicolor_sepalo[,3], virginica_sepalo[,3]),"\n")

cat("Producto interno Virginica - Versicolor: ")
cat(producto_interno(virginica_sepalo[,3], versicolor_sepalo[,3]),"\n")


```
**Producto interno para el pétalo**

```{r}
cat("Producto interno Setosa - Versicolor: ")
cat(producto_interno(setosa_petalo[,3], versicolor_petalo[,3]),"\n")

cat("Producto interno Versicolor - Setosa: ")
cat(producto_interno(versicolor_petalo[,3], setosa_petalo[,3]),"\n")

cat("Producto interno Setosa - Virginica: ")
cat(producto_interno(setosa_petalo[,3], virginica_petalo[,3]),"\n")

cat("Producto interno Virginica - Setosa: ")
cat(producto_interno(virginica_petalo[,3], setosa_petalo[,3]),"\n")

cat("Producto interno Versicolor - Virginica: ")
cat(producto_interno(versicolor_petalo[,3], virginica_petalo[,3]),"\n")

cat("Producto interno Virginica - Versicolor: ")
cat(producto_interno(virginica_petalo[,3], versicolor_petalo[,3]),"\n")
```